【裁判字號】    96,訴,592
【裁判日期】    970729
【裁判案由】    誣告
【裁判全文】
臺灣宜蘭地方法院刑事判決               96年度訴字第592號
公  訴  人  臺灣宜蘭地方法院檢察署檢察官
被      告  乙○○
選任辯護人  林世超律師
上列被告因誣告案件，經檢察官提起公訴（96年度偵字第3347號
），本院判決如下：
    主  文
乙○○犯誣告罪，處有期徒刑壹年，減為有期徒刑陸月。
    事  實
一、乙○○自民國93年4月19日起，受僱於甲○○所開設位於宜
    蘭縣羅東鎮○○路○段107號2樓之楓橋美語補習班（以下簡
    稱楓橋補習班）擔任英語櫃檯教師，惟因甲○○之學歷與擔
    任楓橋補習班班主任之資格不符，便取得乙○○之同意，由
    乙○○擔任楓橋補習班之名義上班主任。嗣甲○○即於宜蘭
    縣短期補習班立案申請書、任職切結書及設班基金不得動用
    切結書「班主任」欄填寫乙○○姓名，並於93年5月25日持
    向宜蘭縣政府辦理立案申請。詎乙○○於95年4月初因盜印
    楓橋補習班講義經甲○○解職，為圖報復，明知其已同意擔
    任楓橋補習班之班主任，竟意圖使甲○○受刑法偽造文書罪
    之刑事處分，仍於解職後之95年4月8日前往宜蘭縣政府警察
    局羅東分局，向員警誣告甲○○未經同意，使用其名義擔任
    楓橋補習班之班主任，且在宜蘭縣短期補習班立案申請書、
    任職切結書及設班基金不得動用切結書上之「班主任」欄偽
    簽被告姓名及用印，持向宜蘭縣政府辦理立案申請，涉有偽
    造文書犯行。嗣經檢察官以95年度偵字第1787號分案調查後
    ，認查無甲○○偽造文書之犯罪事證，而為不起訴處分，並
    經臺灣高等法院檢察署檢察長以96年度上聲議字第1558號駁
    回乙○○之再議聲請。
二、案經甲○○訴請臺灣宜蘭地方法院檢察署檢察官偵查起訴。
    理  由
一、訊據被告乙○○固坦承任職於楓橋補習班，惟矢口否認上開
    誣告犯行，辯稱：伊確實不知道告訴人甲○○以伊名義擔任
    班主任，未曾同意掛名班主任，亦未在宜蘭縣短期補習班立
    案申請書、任職切結書及設班基金不得動用切結書之「班主
    任」欄簽名或蓋章。伊於94年7月間知悉其擔任楓橋補習班
    之班主任後，即多方查詢，但都問不出結果，後至95年4月
    6日向縣政府調得立案申請資料，始知遭冒名，故至警局提
    出偽造文書告訴，並無誣告云云。經查：
 (一) 被告前向宜蘭縣政府警察局羅東分局對告訴人甲○○提出偽
    造文書之告訴，嗣經警將該案件移送臺灣宜蘭地方法院檢察
    署後，由檢察官認定被告確有同意擔任楓橋補習班名義上之
    班主任，並於96年2月16日，以95年度偵字第1787號為不起
    訴處分，嗣經乙○○向臺灣高等法院檢察署聲請再議，亦經
    臺灣高等法院檢察署檢察長於96年3月23日，以96年度上聲
    議字第1558號駁回被告之再議聲請之事實，有警詢筆錄、臺
    灣宜蘭地方法院檢察署檢察官不起訴處分書及臺灣高等法院
    檢察署檢察長處分書各1份附卷可稽。
 (二) 告訴人確實於楓橋補習班申請立案前某日下午，詢問被告意
    願並經被告同意擔任楓橋補習班之班主任等情，業經告訴人
    於偵審中結證甚詳（見偵查卷第15頁、本院卷第130頁），
    且與在場證人戊○○證稱：當時伊與被告及告訴人在補習班
    櫃檯，伊聽見告訴人詢問被告是否願意擔任補習班班主任，
    被告回答願意，然後就聽見被告與告訴人商量如何辦理手續
    等語（見偵查卷第14頁、本院卷第140頁）相符。被告辯護
    人雖稱：告訴人與證人戊○○係同居男女朋友關係，證人戊○○之證詞難免偏袒告訴人云云，然查，告訴人與證人戊○○於本院審理中，經隔離行交互詰問結果，其等對於本案相
    關細節，即（以下頁數為本院卷之頁數）：(1)告訴人曾詢問
    證人戊○○擔任班主任，惟證人戊○○有出國打算，認不適
    合而拒絕（告訴人部分見第129頁、證人戊○○部分見第139
    至140頁）；(2)告訴人詢問被告擔任班主任之地點，係在楓
    橋補習班之櫃檯（告訴人部分見第130頁、證人戊○○部分
    見第140頁）；(3)被告同意擔任班主任時，現場只有告訴人
    、被告、證人戊○○在場。雖補習班內尚有另沈姓兼職老師
    ，但她並未在櫃檯見聞（告訴人部分見第131頁、證人戊○○部分見第140-141頁）；(4)被告與告訴人在相關文件上用
    印部分，證人戊○○並未在場見聞（告訴人部分見133至134
    頁、證人戊○○部分見第140頁）等節，均互核一致，應認
    其等證詞可信。
 (三) 另依證人即楓橋補習班員工壬○○於偵審中證稱：大約94年
    底或95年初，伊去收一封掛號信，收件人是被告的名字，伊
    就拿給被告，上面寫乙○○班主任收，告訴人回答說，當初
    就是以被告的名字當班主任，告訴人還開玩笑說要伊對被告
    好一點。當時大家都笑笑的，被告沒有否認等語（見偵查卷
    第45頁、本院卷第146至147頁、第149頁），以及證人即曾
    為楓橋補習班員工之庚○○於偵審中證稱：伊當時是告訴人
    與被告在楓橋美語櫃檯開玩笑，告訴人說被告是班主任，伊
    不知道告訴人為何說這個，當時被告反應也是笑笑的等語（
    見偵查卷第51頁、本院卷第154頁），可見被告於收到掛名
    班主任之掛號信後，並無何驚訝之表現等情明確。至被告辯
    護人雖辯稱：證人壬○○現與告訴人尚有僱用關係，證詞難
    免迴護告訴人；且證人壬○○在本案中證稱：其聽到告訴人
    稱當初立案時係以被告為班主任，在另案被告被訴違反著作
    權法案件中又證稱：被告係美語助教，無影印班內資料權限
    ，其證詞前後不一云云。惟查：告訴人於楓橋補習班申請立
    案時，僅將被告掛名為班主任，實際上經營者係告訴人，被
    告並非楓橋補習班之班主任等情，業據告訴人指證明確，證
    人壬○○證稱：「聽聞告訴人稱將被告列為班主任」，及「
    被告實際擔任美語助教，無影印班內資料權限」等情，並無
    矛盾之處。又查證人壬○○之證詞與證人庚○○之證詞互核
    相符，已見前述，而證人庚○○於94年10月、11月間即已自
    楓橋補習班離職，此經該證人到庭結證無訛，衡情證人庚○○並無偏袒告訴人之動機，更無為此陳述不實而甘冒偽證罪
    責之理。證人壬○○之證詞既與證人庚○○之證詞相符，其
    證述情節當屬可信。
 (四) 另查，被告係於94年7月間即知道楓橋補習班以其名義擔任
    班主任等情，業據被告於本院審理時供陳不諱（見本院卷第
    196頁），且依前所述，被告於94年底95年初某日收到以其
    名義為班主任之掛號信時，仍與在場之告訴人、證人壬○○
    、庚○○輕鬆笑談，益徵被告早已知悉擔任班主任乙事。則
    衡諸常情，倘被告確實未同意掛名楓橋補習班之班主任，於
    知悉遭盜用名義擔任班主任後，理當旋即向楓橋補習班之實
    際負責人即本案告訴人反應。被告卻稱：於95年4月8日提起
    本案告訴前，均未就班主任乙事問過告訴人等語（見本院卷
    第243頁），且被告收到其名義為班主任之掛號信時，告訴
    人亦在場，並對其他補習班員工表示被告掛名為班主任，而
    被告卻無任何追問之表現，凡此皆與一般人知悉遭他人冒用
    名義後之反應不符，是被告辯稱未同意擔任楓橋補習班班主
    任云云，與事理有悖，顯無足採。
 (五) 至被告所舉證人丁○○之陳述書，及證人丙○○、辛○○、
    己○○之證詞部分，經查：(1)證人丁○○提出陳述書記載：
    「約2005年1月左右，被告乙○○跟我提及有日在楓橋美語
    補習班裡收到一封廣告信，看到其收信人名義是班主任乙○○因在不知情的狀況下成為楓橋美語補習班的班主任，詢問
    我能否上網查…」等語（見本院卷第219頁），係傳聞證據
    ，不具證據能力。(2)證人辛○○固證稱：伊於被告第1天上
    班時，有應被告要求向被告之母親拿照片、印章到楓橋補習
    班交予被告等語，但亦證稱：伊並不知道被告將印章、照片
    交給何人等語（見偵查卷第13頁），但該證人於偵審中均證
    稱：伊知道被告被當人頭，是被告告訴伊等語（見偵查卷第
    13頁、本院卷第163頁），是以該證人就被告未曾同意掛名
    班主任之證詞，乃經被告告知而得悉，屬傳聞證據，不具證
    據能力。(3)證人丙○○於偵審中均證稱：伊不清楚告訴人與
    被告間由被告掛名班主任之始末等語（見偵查卷第12頁、本
    院卷第161頁）。(4)證人己○○於本院審理時證稱：其收到
    本案傳票後，查詢其服務表，知道被告係於94年3月中旬與
    其母親一同請託伊幫忙查詢是否補習班以被告名義擔任負責
    人之事，其查詢之後告知被告確有此事，之後被告未再因此
    事向伊請教等語（見本院卷第226至227頁），該證詞已與被
    告稱：其係於94年7月間首次知道其經冒用名義擔任班主任
    等情不符。且證人己○○既於94年3月間即代被告詢問出被
    告擔任楓橋補習班班主任之結果，被告卻稱自94年7月知悉
    其掛名班主任後多方查詢，均問不出結果云云，兩者陳述多
    相歧異，證人己○○之證詞無從資為被告辯詞之佐證。綜上
    所述，被告所舉上揭證據，均無從為被告有利之認定。
 (六) 綜上，是被告確有同意掛名楓橋補習班之班主任之事實，要
    屬無疑，被告上開所辯，顯均係事後卸責之詞，不足採信。
    至宜蘭縣短期補習班立案申請書、任職切結書及設班基金不
    得動用切結書上之被告簽名並非被告親自簽名乙節，為告訴
    人與被告一致陳述在卷。惟被告既同意掛名楓橋補習班之班
    主任，則縱使告訴人代為簽名，亦應為授權範圍內之事項。
    被告明知告訴人並非未經其同意偽造被告名義擔任班主任之
    宜蘭縣短期補習班立案申請書、任職切結書及設班基金不得
    動用切結書，仍向宜蘭縣政府警察局羅東分局提出告訴，足
    認被告確有為誣告之故意及犯行。本件事證明確，被告犯行
    洵堪認定，應予依法論科。
二、核被告所為，係犯刑法第169條第1項之誣告罪。爰審酌被告
    因被告訴人解職之犯罪動機；其藉司法程序作為報復告訴人
    之手段，濫用司法資源，對告訴人所生損害非輕；且被告犯
    罪後飾詞卸責，矢口否認犯行，復未與告訴人和解，犯後態
    度不佳；暨檢察官具體求刑有期徒刑1年等一切情狀，量處
    如主文所示之刑。本件被告犯罪時間在96年4月24日以前，
    符合中華民國96年罪犯減刑條例所定減刑條件，爰依法諭知
    減得之刑如主文所示。
據上論結，應依刑事訴訟法第299條第1項，刑法第169條第1項，
中華民國96年罪犯減刑條例第2條第1項第3款、第7條，判決如主
文。
本案經檢察官賴慶祥到庭執行職務。
中    華    民    國    97    年    7     月    29    日
                  刑事第三庭審判長法  官  林惠玲
                                  法  官  劉家祥
                                  法  官  鄧晴馨
以上正本證明與原本無異。
如不服本判決應於收受本判決後10日內向本院提出上訴書狀，並
應敘述具體理由。若未敘述理由者，應於上訴期間屆滿後20日內
向本院補提理由書狀(均須按他造當事人之人數附繕本)。
                                  書記官  吳文雄
中    華    民    國    97    年    7     月    29    日
附錄本案論罪科刑法條：
中華民國刑法第169條第1項（誣告罪）
意圖他人受刑事或懲戒處分，向該管公務員誣告者，處7年以下
有期徒刑。


司法院資訊處製作；財團法人民間司法改革基金會備份。
